臺灣屏東地方法院刑事判決　　　　　　　　96年度易字第24號
公　訴　人　臺灣屏東地方法院檢察署檢察官
被　　　告　乙○○
　　　　　　甲○
上列被告因竊盜案件，經檢察官提起公訴（95年度偵字第4469
號），本院判決如下：
    主  文
乙○○共同攜帶兇器竊盜，累犯，處有期徒刑壹年。
甲○共同攜帶兇器竊盜，處有期徒刑捌月。
    犯  罪  事  實
一、乙○○與其雇用之甲○於民國95年7 月22日6 時30分許，約
    同友人余得利一同前往乙○○之兄林明祺所有之檳榔園割取
    檳榔。惟乙○○與甲○見相鄰由丁○○、丙○○兄弟共同管
    理、位於屏東縣潮州鎮○○段1005地號檳榔園（下稱系爭檳
    榔園）內所種植之檳榔品質較佳，竟起意竊盜，而共同基於
    意圖為自己不法所有之犯意聯絡，於同日7 時許，攜帶由乙○○自林明祺所有之工寮內借取、客觀上足對人之生命、身
    體、安全構成威脅具有危險性，可作為兇器使用之檳榔刀（
    含竹竿）1 把，進入系爭檳榔園內，由乙○○持檳榔刀竊割
    檳榔，甲○則撿拾乙○○所割下之檳榔，共竊得檳榔4 芎。
    嗣丁○○、丙○○發現後，上前制止並搶下乙○○所持檳榔
    刀及甲○手上之檳榔，乙○○、甲○即逃離現場，仍為警循
    線查獲，並扣得前開檳榔刀（含竹竿）1 把、檳榔4 芎（業
    經被害人丁○○具狀領回）。
二、案經屏東縣警察局潮州分局報告臺灣屏東地方法院檢察署檢
    察官偵查起訴。
    理  由
一、按被告以外之人於審判外之言詞或書面陳述，除法律有規定
    者外，不得作為證據，刑事訴訟法第159 條第1 項固定有明
    文。惟被告以外之人於審判外之陳述，雖不符同法第159 條
    1 至之4 之規定，而經當事人於審判程序同意作為證據，法
    院審酌該言詞陳述或書面陳述作成時之情況，認為適當者，
    亦得為證據。又當事人、代理人或辯護人於法院調查證據時
    ，知有第159 條第1 項不得為證據之情形，而未於言詞辯論
    終結前聲明異議者，視為有前項之同意，同法第159 條之5
    亦定有明文。查本案證人丁○○、丙○○於警詢時之證述，
    均為審判外之陳述而屬傳聞證據，公訴人及被告於本院準備
    程序及審判程序中對於上開證人之證述暨其他相關具傳聞性
    質之證據資料之證據能力，均未表示爭執，且迄於言詞辯論
    終結前亦未聲明異議。本院審酌渠等陳述及證據資料作成時
    之情況，核無違法取證或其他瑕疵，認為以之作為證據為適
    當，上開證人於審判外之陳述及相關證據資料，自得做為證
    據。
二、訊據被告乙○○固坦承雇用被告甲○撿拾伊割取之檳榔，知
    悉其兄林明祺之檳榔園與他人之檳榔園係以大水溝為界等事
    實；被告甲○亦坦承受僱於被告乙○○，負責撿拾被告乙○○割取之檳榔，知悉乙○○哥哥檳榔園的範圍等事實不諱，
    惟均矢口否認有何共同攜帶兇器竊盜犯行。被告乙○○辯稱
    ：我沒有割過頭，我當時在割檳榔，離甲○十幾公尺遠，我
    聽到甲○的叫聲，過去看到甲○在水溝旁被打，我就去勸架
    ，但我也被打跌倒在水溝云云；被告甲○則辯稱：我沒有進
    入別人的檳榔園，我是被揍又被推入別人的檳榔園，乙○○
    過來，他們就轉而對付他云云。經查：
（一）前揭犯罪事實，業據證人丁○○於本院審理時結證稱：95
      年7 月22日早上7 點多，我弟弟在檳榔園裡噴殺草劑，沒
      發現乙○○與甲○，之後我進入檳榔園就看到乙○○在我
      的檳榔園裡正高舉檳榔刀、抬頭往上看，甲○則站在乙○○旁邊，提著4 、5 芎檳榔，他們站在我的檳榔園裡離界
      線十幾公尺處，我質問他們，乙○○說是他自己的檳榔，
      我就搶他的刀子，我弟弟則去阻止拿檳榔的人，我們搶下
      刀子及檳榔後，他們就跑過界線，跑回隔壁的檳榔園，我
      們與隔壁檳榔園間的界線水溝寬約2 公尺，扣案4 芎檳榔
      是我的檳榔，就是甲○當時拿的檳榔等語；證人丙○○亦
      於本院審理時結證稱：當時我在噴除草劑，沒有發現乙○○與甲○，是我哥哥發現後叫我過去，我看到乙○○拿竹
      竿綁檳榔刀，拿高高地在割檳榔，甲○手拿約4 芎檳榔，
      他們離水溝約10公尺，我哥哥跑過去搶檳榔刀，我則過去
      攔住手拿檳榔的人，我們就在那裡爭吵，乙○○說這土地
      是他哥哥的，後來他們就逃走了，扣案4 芎檳榔是我的檳
      榔等語綦詳，2 人證述情節大致相符，並有地籍圖謄本1
      紙、土地所有權狀3 紙、現場及扣案物照片20幀、潮州分
      局扣押筆錄暨扣押物品目錄表1 份、贓物認領保管單1 紙
      在卷可稽，及扣案檳榔刀（含竹竿，約6.75公尺）1 把可
      佐，堪認屬實。
（二）被告2 人雖均否認竊盜犯行，惟被告甲○於警詢時業已自
      承伊與被告乙○○有進入丁○○與丙○○的檳榔園之情，
      僅辯稱渠等只進去約5 尺云云，與其於偵查中辯稱因乙○○割的檳榔掉到水溝裡，伊去撿檳榔，他們要打伊，伊閃
      避到他們檳榔園裡等語，及於本院所辯係被推入別人的檳
      榔園等語均不相符，被告甲○所辯前後反覆不一，實難遽
      採。而被告乙○○於偵訊中雖辯稱：我是站在我們的檳榔
      園割自己的檳榔，檳榔掉到他們的檳榔園，甲○才過去他
      們的檳榔園撿，我看到甲○被打才拿竹竿跑到他們的檳榔
      園勸架云云，惟依證人丁○○、丙○○之證述及卷附現場
      照片（見警卷第29頁）所示，李明祺之檳榔園與丁○○、
      丙○○管理之檳榔園間相隔之水溝，寬度達2 公尺以上，
      證人丁○○、丙○○亦均證稱林明祺檳榔園裡割下的檳榔
      不可能掉落到其檳榔園裡等語明確，被告乙○○之供述已
      有不實；且被告乙○○既辯稱係去勸架，則其竟手持長約
      6.75公尺之檳榔刀、通過如照片所示雜草叢生的水溝，進
      入他人檳榔園勸架，亦與常理有違。而相較於被告乙○○
      、甲○彼此矛盾或與常理不符之供述，證人丁○○、丙○○於警詢、偵查及本院審理中之證述均互核大致相符，且
      被告2 人均未指出與證人丁○○或丙○○有何仇怨，並參
      酌證人丁○○、丙○○於偵查中均表示：沒要被告2 人賠
      償，可以原諒他們，當時沒有打我們，強盜是重了一點等
      語，已有原諒被告2 人之意，則證人丁○○、丙○○應無
      甘冒偽證重責，陷詞勾串以誣陷被告2 人之理，是證人丁○○、丙○○之指證明確，應堪採信，被告乙○○、甲○
      所辯，尚無足採。
（三）此外，復參以證人丁○○、丙○○均證稱案發當日係至渠
      等之檳榔園噴灑除草劑，並未割取檳榔等語明確；而依卷
      附警方於案發當日在現場拍攝之照片及扣得檳榔芎之照片
      所示（見警卷第31～34頁），被害人檳榔園裡之檳榔樹確
      有遭割取檳榔之新痕，且與扣得檳榔芎切割處之痕跡相符
      ，被告乙○○亦自承扣案檳榔芎品質很好，並非伊兄檳榔
      園之檳榔等語，益證扣案之檳榔芎係被告2 人自被害人之
      檳榔園內竊割無訛。
（四）綜上所述，被告乙○○、甲○所辯均屬畏罪卸責之詞，洵
      無足採。本件事證明確，被告乙○○、甲○犯行均堪認定
      ，應予依法論科。
三、按刑法第321 條第1 項第3 款之攜帶兇器竊盜罪，係以行為
    人攜帶兇器竊盜為其加重條件，此所謂兇器，其種類並無限
    制，凡客觀上足對人之生命、身體、安全構成威脅，具有危
    險性之兇器均屬之，且祇須行竊時攜帶此種具有危險性之兇
    器為已足，並不以攜帶之初有行兇之意圖為必要，最高法院
    79年台上字第5253號著有判例可資參照。查檳榔刀為具有相
    當鋒利程度及硬度之金屬器具，係足以殺傷人生命、身體之
    器械，顯為具有危險性之兇器，是被告乙○○與甲○共同攜
    帶檳榔刀竊取檳榔，雖僅係將之作為行竊之工具，自始並無
    用以行兇之意圖，仍應該當攜帶兇器竊盜罪。核被告乙○○
    、甲○所為，均係犯刑法第321 條第1 項第3 款之攜帶兇器
    竊盜罪。被告乙○○與甲○就上開加重竊盜犯行，有犯意聯
    絡及行為分擔，應論以共同正犯。被告乙○○前於90年間因
    違反保護令案件，經本院以90年度易字第801 號判決判處有
    期徒刑3 月確定，於91年10月19日執行完畢，有臺灣高等法
    院被告前案紀錄表1 份為憑，其於有期徒刑執行完畢後，5
    年以內故意再犯本件有期徒刑以上之罪，為累犯，應依刑法
    第47條規定加重其刑。爰審酌被告乙○○、甲○之素行，因
    一己貪念，造成他人財產損失，而被告甲○係受僱於被告乙○○撿拾檳榔，渠等犯罪目的、動機、手段、參與犯罪之程
    度及所生危害，雖所竊得財物價值非重，惟犯後未見具體悔
    意之態度等一切情狀，量處如主文所示之刑。至扣案之檳榔
    刀（含竹竿）1 把，係被告乙○○自其兄所有之工寮內借取
    ，並非被告乙○○所有，業據被告乙○○供述在卷，爰不予
    諭知沒收。
據上論斷，應依刑事訴訟法第299 條第1 項前段，刑法第28條、
第321 條第1 項第3 款、第47條，判決如主文。
本案經檢察官陳川傑到庭執行職務。
中　　華　　民　　國　　96　　年　　4 　　月　　25　　日
                  刑事第五庭 審判長 法  官  石家禎
                                    法  官  陳秀慧
                                    法  官  李宜娟
以上正本證明與原本無異。
如不服本判決應於收受本判決送達後10日內向本院提出上訴書狀
，其未敘述上訴理由者，並得於提起上訴後10日內向本院補提理
由書狀（均須按他造當事人之人數附繕本）「切勿逕送上級法院
」
中　　華　　民　　國　　96　　年　　4 　　月　　25　　日
                                    書記官  孫秀桃
附錄本案論罪科刑法條：
刑法第321條第1項
犯竊盜罪而有左列情形之一者，處6 月以上、5 年以下有期徒刑
：
一　於夜間侵入住宅或有人居住之建築物、船艦或隱匿其內而犯
    之者。
二　毀越門扇、牆垣或其他安全設備而犯之者。
三　攜帶兇器而犯之者。
四　結夥三人以上而犯之者。
五　乘火災、水災或其他災害之際而犯之者。
六　在車站或埠頭而犯之者。
